【裁判字號】    88,易緝,184
【裁判日期】    890425
【裁判案由】    詐欺
【裁判全文】
臺灣臺南地方法院刑事判決                        八十八年度易緝字第一八四號
    公  訴  人  臺灣台南地方法院檢察署檢察官
    被      告  戊○○
右列被告因詐欺案件，經檢察官提起公訴（八十七年度偵字第三九八三號）暨同署檢
察官（八十六年度偵字第一二一六八號、八十七年度偵字第四六六二號），及臺灣新
竹地方法院檢察署檢察官（八十七年度偵字第四一七一號）移送併案審理，本院判決
如左：
    主  文
戊○○共同連續意圖為自己不法之所有，以詐術使人將本人之物交付，處有期徒刑壹
年貳月。
    事  實
一、戊○○於民國八十六年三月間起，於如附表所示時間，向附表所示銀行申請設立
    如附表所示之支存帳戶並請領得支票，即意圖為自己不法之所有，並基於概括犯
    意，以每張支票新臺幣（下同）數千元不等之代價，將其所請領之支票販售給庚○○、甲○○等人，再由庚○○、甲○○以五千元不等代價販售該等空頭支票予
    經濟狀況不佳而急需用款之曹正昌、乙○○等不特定對象使用，戊○○明知購買
    其前開支票之人係債信不佳，支票屆期時並無資力可使支票兌現，仍與渠等購買
    支票之人共同基於犯意之聯絡，並預先鎖定退票時間（票載發票日期）一齊跳票
    ，使收受該空頭支票之持票人，誤信該支票得以兌現，而交付財物，而後出售之
    支票陸續退票，終於八十六年七月二十五日被列為拒絕往來戶。
二、己○○（已另案由臺灣南投地方法院審理）意圖為自己不法之所有，於民國八十
    六年十一月間刊登報紙招攬急需用錢者，先諉與前來向其借款者合謀，向汽車公
    司以貸款方式詐購新車，使汽車公司陷於錯誤而交付車輛，再於辦理貸款手續後
    ，即將之變賣他人方式，取得現金供借款人週轉，惟己○○一旦於交車後而於設
    定動產擔保登記前，並未將車輛交付予購車人，隨即伺機過戶與充作人頭之人，
    再另行轉手變賣他人牟利，人頭則可自己○○處收取充作人頭之報酬，以此方式
    詐騙財物。嗣於八十六年十一月四日，果有急需資金週轉之丁○○（已先行審結
    ），見報與己○○取得聯絡，二人即基於犯意之聯絡，共同意圖為自己不法之所
    有，由己○○自稱係丁○○之外甥，與聯德汽車股份有限公司（以下簡稱聯德公
    司）業務員蔡建明接洽，由己○○至聯德公司佯稱代丁○○購車，並向良京實業
    股份有限公司申貸車款，而以丁○○名義購買ＢＭＷ五二八I型白色自小客車乙
    輛，價款二百二十一萬元，並繳交五萬元訂金，旋又由己○○以電話約蔡建明於
    當日下午十四時三十分許，至台南市○○○路二四號丁○○所經營之天智電腦公
    司辦理對保手續，丁○○與良京實業股份有限公司簽訂附條件買賣契約，以分期
    付款之方式向良京公司購買車牌Ｃ九－０五九一號自小客車乙輛，約定分期總二
    百二十七萬六千六百四十元，分十八期給付，每二月一期，每期給付十二萬六千
    四百八十元，經良京公司審核通過，蔡建明即與己○○聯絡交車日期及付餘款四
    十六萬元，己○○於八十六年十一月十四日將餘款四十六萬元匯入聯德公司帳戶
    ，再與蔡建明前往台南市監理站辦理該車過戶後，旋又將該車過戶予與其共同有
    犯意聯絡之人頭戊○○，承接上開詐欺概括犯意之戊○○即因此取得充作人頭之
    報酬一萬五千元。嗣良京公司前往辦理動產擔保設定登記時，發現該車已過戶於
    戊○○，良京公司始知受騙。
三、案經台南市警察局移送台灣台南地方法院檢察署檢察官偵查起訴暨同署檢察官（
    八十六年度偵字第一二一六八號、八十七年度偵字第四六六二號），及臺灣新竹
    地方法院檢察署檢察官（八十七年度偵字第四一七一號）移送併案審理。
    理  由
一、訊據被告戊○○固對其其確有向如附表所示銀行申請開戶及請領支票，並有將前
    開車輛辦理過戶於自己名下後，尚未支付任何價金，復又簽讓渡書將該車輛過戶
    予他人，而從己○○處獲得一萬五千元之報酬等情供承不諱，惟矢口否認有何詐
    欺犯行，辯稱：其原先確有意購買車輛，而係因無法支付車款致出賣人轉賣他人
    ；又遭退票之支票均係其所簽發，用以支付貨款，並無將支票出售供不特定人使
    用云云。惟查：(1)、訊之證人庚○○於八十六年六月二十五日在台南縣調查站接
    受訊問時證稱：「我曾販售過之人頭票有王利麗、．．．戊○○、張哲茗．．等
    六位人頭支票則目前仍為活票，正在使用中」等語（八十六年六月二十五日調查
    筆錄參見）；又證人甲○○於調查站時亦供稱：「我向阿貴買得的人頭支票有戊○○台銀新興分行（帳號000000000）、彰銀九如路分行（帳號000
    000000）、中興商銀高雄分行（帳號六五八三）．．」（八十六年六月二
    十五日調查筆錄參見）。渠等二人復於本院傳喚到庭結證確有購買被告戊○○之
    支票屬實（本院八十九年一月二十七日訊問筆錄參見）。(2)、訊之證人曹正昌（
    原名曹震昌）於偵查時證稱：伊因積欠丙○○債款，而自己之支票已成拒絕往來
    戶，以四千元代價向不詳姓名之成年人購得發票人為戊○○之支票一紙（付款人
    ：臺灣土地銀行博愛分行、票號：DW0000000號、帳號：四九－四號、到期日：
    八十六年八月十日、面額：新台幣一百萬元），交付予丙○○以換取先前其所簽
    發之支票，伊並不認識戊○○等語（臺灣新竹地方法院檢八十七年度偵字第四一
    七一號偵查卷第二十一頁背面及第二十六頁參見）。該支票屆期並未兌現而遭退
    票，有上開支票及退票單影本存卷可考（參上開偵查卷第四頁）。故被告辯稱該
    支票係伊所簽發用以支付貨款乙節，顯不足採。(3)、證人楊明騫於偵訊時陳稱：
    伊係因借款予乙○○，而於八十六年七月間，因而取收受乙○○透過林明珠所轉
    交之被告戊○○為發票人之支票四紙（付款人：土地銀行博愛分行、帳號：四九
    －四號、票號分別為：8141、8142、8143、8144號、面額均為六百萬元、到期日
    分別為：八十六年八月十五日、二十四日、二十六日、二十八日），於支票屆期
    均遭退票等情，並有退票理由單四紙存卷可考，被告陳稱並不認識乙○○、楊明
    騫或林明珠，足徵該等支票並非被告所交付。被告辯稱該四張支票係其簽發用以
    支付貨款云云，委無可採。(4)、參以被告於八十六年二月二十七日起至同年四月
    十日止，陸續以個人名義在如附表所示四家銀行申請開戶並請領支票，開戶不久
    旋即於同年七月二十五日即被列為拒絕往來戶，且累計退票張數竟高達五百七十
    一張，退票金額更高達一億二千六百八十四萬三千八百九十五元，有台南市票據
    交換所提供戊○○退票資料十四紙及臺灣銀行新興分行（八九）銀新興營字第０
    三二三號函附之存戶往來紀錄分戶登錄卡影本及存款印鑑卡影本、彰化銀行九如
    路分行八十九年一月二十八日彰九如字第一七五號函、臺灣土地銀行博愛分行八
    十九年一月六日博存字第八九００００三號函暨函附客戶明細表、退票登記簿明
    細表四件及票據交換所公告文存卷可考。而被告既自承係獨資經營飛輪企業行從
    事汽車零件買賣，則以獨資經營商號，其資本必係有限，衡情不至於短期間即有
    交易金額有高達上億元之負債，然被告於本院審理時供承上開數百張退票均係其
    所簽發無訛，足徵被告簽發支票確有異常，再參諸被告其自承係因生意失敗，所
    以遭退票，另又陳稱該等支票亦有支付予六合彩組頭、地下錢莊者等情，並佐以
    上開證人庚○○、甲○○及曹正昌之證詞，相互勾稽，足證被告確有販售其所有
    之支票之事實屬實。(5)、訊之被告於本院訊問時自承其確曾依己○○指示簽讓渡
    書將車賣給別人因而獲得一萬五千元之報酬，而訊之證人己○○於警訊及偵訊時
    亦均供稱：戊○○確係人頭即每過戶一次即可獲得一萬五千元利益等情無誤。又
    上開車號Ｃ九－０五九一號自小客車確曾於八十六年十一月十五日戶予被告戊○○，有汽車過戶登記書、汽車各項異動登記書各一紙存卷可考（參見八十六年度
    偵字第一四八六六號偵查卷第十、十一頁），則被告係充當人頭之事實甚明。雖
    被告辯稱：其原本即係要購買喜美牌汽車而將身分證交付給綽號「阿德」之人，
    以辦理汽車過戶，但沒有去看車子，後來汽車過戶至其名下，其無錢繳納價金，
    故又讓渡書轉讓他人云云。惟查，被告早於八十六年七月二十五日即被列為拒絕
    往來戶，其退票金額高達上億元，已如前述，況其於本院訊問時亦自承：「我根
    本沒有錢買車」（本院八十九年一月六日訊問筆錄參見），足證其於八十六年十
    一月間並無資力購買汽車，由此足認被告於提供其身分證之初，應即知悉係為充
    當人頭之用，被告上開所辯顯係臨訟飾卸之詞，無足採信。本件事證明確，被告
    犯行洵堪認定。
二、核被告意圖為自己不法之所有，以詐術使人將本人之物交付，所為係犯刑法第三
    百三十九條第一項之罪。被告與購買其簽發之空白支票的曹正昌等人就上開詐騙
    持票人之犯行及其與己○○就上開詐騙良京公司犯行間，分別均有犯意聯絡及行
    為分擔，均應論共同正犯。其先後多次犯行，時間緊接，犯罪構成要件相同，顯
    均係基於概括之犯意反覆為之，應依連續犯之規定論以一罪並加重其刑。被告出
    售其所有之支票以詐騙不特定持票人之犯行〔即臺灣臺南地方法院檢察署檢察官
    （八十六年度偵字第一二一六八號、八十七年度偵字第四六六二號），及臺灣新
    竹地方法院檢察署檢察官（八十七年度偵字第四一七一號）移送辦案審理部分〕
    ，雖未為起訴書所論列，惟此與前揭論罪部分為連續犯，屬裁判上一罪之同一案
    件，為起訴效力所及，本院依法自應予以審究。爰審酌被告犯罪之動機、目的、
    手段及所造成危害非小、犯罪後矢口否認犯行等一切情狀，量處如主文所示之刑
    ，以資懲儆。
據上論斷，應依刑事訴訟法第二百九十九條第一項前段，刑法第二十八條、第五十六
條、第三百三十九條第一項，罰金罰鍰提高標準條例第一條前段，判決如主文。
中    華    民    國      八十九    年      四        月      二十五    日
                              臺灣臺南地方法院刑事第三庭
                                      法  官  林  淑  婷
右正本證明與原本無異
如不服本判決應於送達後十日內向本院提出上訴狀
                                      書記官  董  挹  棻
中    華    民    國      八十  九  年      四        月     二十八     日
附錄本案論罪科刑法條全文：
刑法第三百三十九條第一項：意圖為自己或第三人不法之所有，以詐術使人將本人或
                          第三人之物交付者，處五年以下有期徒刑、拘役或科或
                          併科一千元以下罰金。
附表：
編號    開  戶  日  期          開  戶  銀  行          帳        號
一、    八十六年二月二十七日    臺灣土地銀行博愛分行    000000000000
0、    八十六年三月十八日      彰化商業銀行九如路分行  000000000
0、    八十六年三月二十四日    臺灣銀行新興分行000000000
0、    八十六年四月十日        中興商業銀行            6853


司法院資訊處製作；財團法人民間司法改革基金會備份。
